臺灣板橋地方法院刑事判決　　　　　　 100年度易字第2547號
公　訴　人　臺灣板橋地方法院檢察署檢察官
被　　　告　葉燕琴
上列被告因賭博案件，經檢察官提起公訴（100年度偵字第12062
號），本院判決如下：
    主  文
葉燕琴意圖營利，聚眾賭博，累犯，處有期徒刑陸月，如易科罰
金，以新臺幣壹仟元折算壹日。扣案之麻將牌壹副、牌尺肆支、
搬風骰子壹顆、骰子顆及抽頭金新臺幣壹佰元均沒收。
    事  實
一、葉燕琴前於民國94年間，即曾因多次提供個人住處予他人以
    麻將方式賭博財物，並由其按圈收取抽頭金，而連續犯意圖
    營利供給賭博場所罪，為本院以95年度簡字第542 號判決判
    處有期徒刑4 月確定，並於95年6 月23日易科罰金執行完畢
    ；復陸續因犯賭博案件，分經本院以98年度簡字第7327號、
    第9157號判決各判處有期徒刑4 月確定，嗣為本院以99年度
    聲字第145 號裁定定應執行有期徒刑7 月確定後，於99年5
    月19日易科罰金執行完畢。詎仍不知悔改而意圖營利，於10
    0 年4 月26日15時起提供其所承租，位於新北市○○區○○
    路39巷3 號住處為賭博場所，供賭客前來賭博財物，並準備
    麻將牌、牌尺、骰子等物作為賭具，前來賭客如有人自摸或
    胡牌，則可向其他3 家或放槍者收取新臺幣（下同）150 元
    賭資，以此方式決定輸贏，每將第1 位自摸者須交付100 元
    與葉燕琴，葉燕琴便以此方式，賺取抽頭金牟利。嗣於同日
    17時許，適有賭客陳玉蘭、王素梅、蕭美華、鄭勝芳等人在
    上址賭博財物時，為警持本院核發之搜索票前往當場查獲，
    並扣得麻將牌1 副、牌尺4 支、搬風骰子1 顆、骰子3 顆、
    置於桌面之抽頭金100 元，及賭資共計1,450 元（賭客及賭
    資部分均已另移由有權機關依社會秩序維護法處置）。
二、案經新北市政府警察局土城分局報告臺灣板橋地方法院檢察
    署檢察官偵查起訴。
    理  由
壹、程序方面：按刑事訴訟法第159 條第1 項雖規定，被告以外
    之人於審判外之言詞或書面陳述，除法律有規定外，不得作
    為證據。惟依同法第159 條之5 第1 項、第2 項規定，經當
    事人於審判程序同意作為證據，法院審酌該言詞陳述或書面
    陳述作成時之情況，認為適當者，亦得為證據。當事人於法
    院調查證據時，知有第159 條第1 項不得為證據之情形，而
    未於言詞辯論終結前聲明異議者，視為有前項之同意（指同
    條第1 項之同意作為證據），此乃第159 條第1 項所容許，
    得作為證據之例外規定之一；經查，本案檢察官及被告葉燕
    琴於言詞辯論終結前，均未就本院所調查之供述證據主張有
    刑事訴訟法第159 條第1 項不得為證據之情形，本院復審酌
    各該證據作成時之情況，認為適當，是經調查之以下供述證
    據均有證據能力，合先敘明；至其餘非屬供述證據部分，既
    無傳聞法則之適用，且亦查無違法取得之情事存在，自同可
    作為證據。
貳、實體方面：
一、訊據被告矢口否認有何意圖營利供給賭博場所及聚眾賭博之
    犯行，辯稱：伊剛剛搬到那裡，鄰居來找伊，他們自己抽頭
    自己買飲料，伊沒有拿抽頭金，如果要抽頭，那100 元能作
    什麼，以前雖然有賭博之前案，但那是六合彩，伊也改了，
    一開始伊不在，鄰居去找伊，他們就在那裡打牌，伊問鄰居
    為何在伊家打牌，他們就說打好玩的，現場查獲賭具係鄰居
    拿來之物非伊所有云云。
二、經查：
（一）上開犯罪事實，業經被告於警詢時自承：現場查扣物品除
      了賭資外，其餘抽頭金100 元、麻將、骰子、牌尺等物都
      是伊的，伊從100 年4 月初向林先生承租該處，賭客會自
      己找牌友去房間內對賭財物，至於賭博方式是由他們自行
      規定，查獲賭客是以麻將牌為賭具，自摸第1 次拿出100
      元來叫伊去買飲料涼水，1 將抽到100 元就不用再抽頭了
      ，王素梅等人是從當日15時左右開始賭博，現場係由伊抽
      頭等語；及在偵訊時另供以：那些人是伊的客人跟朋友，
      他們會來這邊泡茶聊天，然後就會去拿麻將出來打，1 將
      會給伊100 元去買飲料，（檢察官問：妳提供場所讓他人
      打麻將，然後還有抽頭，這樣是聚眾賭博罪，補充？）伊
      承認賭博罪嫌等語，是綜參被告於警偵中之陸續所言，已
      可確認其對以上犯行之相關詳情早即自白無訛，佐以被告
      先前已因提供住處予他人藉麻將方式對賭，並從中獲取抽
      頭利益，經本院以95年度簡字第542 號判決判處罪刑確定
      此情，有卷附臺灣高等法院被告前案紀錄表及該案判決列
      印本各乙份得為憑據，由是除可證被告所謂只曾因經營六
      合彩犯賭博案件云云顯已有所避就外，其既具因相類犯行
      經偵查訴究之經驗，對刑法圖利供給賭博場所及聚眾賭博
      罪名成立之大致要件自難諉稱不知，是以在檢察官訊以認
      罪與否之際，被告猶仍願坦認一切而承擔應負罪嫌，再稱
      斯時係因不明就裡始作錯誤陳述，核無可信。
（二）又輔以證人即員警查獲本案時之賭客陳玉蘭、王素梅、蕭
      美華、鄭勝芳警詢所述，另足知悉當時在場眾人確係以麻
      將作對賭工具，輸贏計算則為胡牌可向放沖者收取150 元
      之賭資，其等更藉第1 次自摸者必須拿100 元出來買飲料
      等語，就該處約定之抽頭方式予以同聲描述，且查照所言
      之間，以上賭客多可就該處場所為何人提供、眾人賭博方
      式、賭資計算、抽頭原則等關於被告賭博犯行存否之重要
      事項，作成與被告自承內容間幾無任何歧異之對應證詞，
      衡以被告從未否認與證人間素無怨隙之彼此關係，自得信
      其等斷無設詞誣陷之不法動機，憑此堪認被告前揭警偵自
      白確係出於任意性且與事實無違。被告於本院審理時一再
      質疑上開證人或有於作證時受員警影響，致作成不利其個
      人之陳詞，證人蕭美華亦於本院審理時到庭對此附和，然
      經本院依職權勘驗警詢錄音後，既確認證人蕭美華其時係
      因不願正面回覆桌面留存之100 元是歸何人所有，員警始
      請其不要閃躲，回答該筆款項究竟將交付何人，來回數次
      後，證人蕭美華方主動表示是「葉小姐」的，所言之間事
      實上全未見有任何員警誘導情狀；至證人蕭美華固係在錄
      音中從旁出現另一女聲喚出「葉燕琴」時，才將被告全名
      緊接複誦而出，惟查證人蕭美華直接點明是由「葉小姐」
      收受該筆100 元款項此節本非虛假，徵以其在本院進而相
      質若「葉小姐」並非被告那究為何人時，只得含糊而稱：
      每個人都叫葉小姐之云云說詞，證人蕭美華迴護被告之心
      既已不言而喻，其始終不願直陳之「葉小姐」身分應正係
      被告無誤，倘非如此，證人蕭美華於本院作證時何不立作
      澄清，遑論該不知名之女聲或亦可能為賭客之一秉於其自
      身認知所發，基此又豈能率謂必為員警誘導之音，從而，
      被告以上所辯，實仍無由執以為對其有利之認定依據。
（三）被告另辯稱員警查獲時伊不在現場，均係其友人自發前往
      喝茶聊天，之後偶然聚合開始賭博遂生本案，但只須對照
      證人陳玉蘭警詢所言之：伊到延和路安和國小旁吃冬瓜飯
      ，一名年籍資料不詳女子前來向伊告知，如果有在玩（麻
      將賭博）去那（遭查獲賭博地點）玩1 、2 千，伊不認識
      被告，不知道查獲處屋主何人，由何人承租及主持等語，
      便可知被告辯陳前去者皆為熟客之說實乏所據，則被告口
      口聲聲表示不曾提供查獲場地作賭博之用，卻無從就果其
      所述為真，該等相識朋友豈敢恣意妄為，自行糾集聚賭財
      物，更另向不特定之陌生外人進行招徠，一旦遭致被告發
      現，將要如何交代一事提出適切說明，倘被告對本案情節
      全無所悉，怎還能於警詢中清楚敘及陳玉蘭等人開始賭博
      之大略時間，況且賭客若真相互熟稔，又何必大費周章一
      如被告所辯特地將個人家中賭具取來擺桌，卻不邀彼此逕
      赴其等住處以求便利，被告辯解既與事理常情間存有如斯
      矛盾，空言無涉被訴犯行要屬無稽。準此，員警查獲時之
      現場賭客確係於取得被告允許同意後始行群集，並以被告
      提供之麻將等工具賭博決定財物輸贏，被告則藉此抽頭牟
      利等情自為合理之本案解釋。
（四）又員警於現場扣得之100 元抽頭金，證人陳玉蘭、王素梅
      皆稱係欲交與被告購買飲料所用，姑不論所言真假，被告
      既能憑此約定取得前開款項，且得按各將依次累計，依前
      開證人之描述，復不見其等另會要求被告須將購物所剩金
      額再行退回，則無論結存多寡，當均會歸於被告所有，被
      告憑此認知而違犯本案，其存有營利意圖要無庸議，至於
      實際狀況之中，被告可獲若干盈餘，是否欲藉此法牟得利
      益以維生計，蓋與圖利要件之成罪判斷不生影響，被告徒
      以該等抽頭金額甚微，難有作用置辯，同無可信，該等抽
      頭金之存在確與賭資參與之狀況存在連動而有明顯對價灼
      然明甚。從而，本案事證已臻明確，被告犯行洵堪認定，
      應予依法論科。
三、核被告所為，係犯刑法第268 條前段之意圖營利供給賭博場
    所罪及同條後段之聚眾賭博罪。被告以一行為觸犯前開兩罪
    ，應依刑法第55條想像競合之例，從情節較重之意圖營利聚
    眾賭博罪處斷。查被告前有如事實欄所載因犯他案經判處罪
    刑確定，並已執行完畢之情形，此觀諸上述卷附被告前案紀
    錄表即明，其於5 年內故意再犯本次有期徒刑以上之罪，應
    論以累犯，並加重其刑。爰審酌被告意圖營利而提供賭博場
    所聚眾賭博，有害社會秩序，犯罪後更不願坦然面對一切，
    正視己非，被告雖於刑事程序中有緘默權利，惟非可謂法得
    允由其恣意說謊，態度不佳，及其犯罪之動機、目的、手段
    ，犯罪所得之利益非鉅，依現有證據只能認被告係於開始經
    營當日即為警查獲，犯罪生成之危害應屬有限等一切情狀，
    量處如主文所示之刑，併諭知易科罰金折算標準，以資懲儆
    。扣案之麻將牌1 副、牌尺4 支、搬風骰子1 顆及骰子3 顆
    ，早於警偵之際即經被告自認為其所有，用以違犯本案之物
    ，又員警另扣得之抽頭金100 元部分，如上所析既應歸為被
    告於此之犯罪所得，爰各依刑法第38條第1 項第2 款、第3
    款規定分別沒收之，附此陳明。
據上論斷，應依刑事訴訟法第299 條第1 項前段，刑法第268 條
、第55條、第47條第1 項、第41條第1 項前段、第38條第1 項第
2 款、第3 款，刑法施行法第1 條之1 第1 項、第2 項前段，判
決如主文。
本案經檢察官黃睦涵到庭執行職務。
中    華    民    國   100    年    9     月    30    日
                  刑事第六庭  法  官  盧軍傑
上列正本證明與原本無異。
如不服本判決，應於判決送達後10日內敘明上訴理由，向本院提
出上訴狀 (應附繕本) ，上訴於臺灣高等法院。其未敘述上訴理
由者，應於上訴期間屆滿後20日內向本院補提理由書「切勿逕送
上級法院」。
                              書記官  周玉茹
中    華    民    國   100    年    9     月    30    日
附錄本案論罪科刑法條全文：
中華民國刑法第268條
（圖利供給賭場或聚眾賭博罪）
意圖營利，供給賭博場所或聚眾賭博者，處 3 年以下有期徒刑，
得併科3 千元以下罰金。